【裁判字號】    92,易,1957
【裁判日期】    921219
【裁判案由】    傷害等
【裁判全文】
臺灣高雄地方法院刑事判決                        九十二年度易字第一九五七號
    公  訴  人  臺灣高雄地方法院檢察署檢察官
    被      告  甲○○
    選任辯護人  呂郁斌
右列被告因傷害等案件，經檢察官聲請以簡易判決處刑（九十二年度偵字第六九○二
號），本院認不宜以簡易判決處刑（九十二年度簡字第二九八一號），改依通常程序
審理，判決如左：
    主  文
甲○○無罪。
    理  由
一、聲請簡易判決處刑意旨略以：被告甲○○為位於高雄市○鎮區○○路二八號天龍
    無線電臺計程車行之靠行司機，於民國（下同）九十年四月二十六日晚間十一時
    二十分許，受不詳年籍綽號「旺仔」男子委託，駕駛車牌號碼ＺＧ－一三一號營
    業用計程車，內載不詳姓名年籍、分持鋁球棒之四名男子，前往高雄縣鳳山市○○○路三九○號前停車等候，該四名男子則頭載面罩分持鋁球棒下車，再進入隔
    壁之中山西路三八八號丁○○所經營「上頂茶葉行」內，以球棒毀損店內之玻璃
    櫥窗設施、茶壺與電視機等物，並棒擊丁○○成傷，致丁○○因此受有左前臂挫
    擊傷、尺骨骨折與右肩峰挫傷等傷害。該四名持球棒男子得逞後，即搭上甲○○
    所駕駛上揭計程車揚長而去。因認被告所為涉有刑法第二百七十七條第一項傷害
    罪與同法第三百五十四條毀損罪罪嫌。
二、按「犯罪事實應依證據認定之，無證據不得認定犯罪事實」、「不能證明被告犯
    罪者，應諭知無罪之判決」，刑事訴訟法第一百五十四條第二項、第三百零一條
    第一項分別定有明文。又事實之認定，應憑證據，如未能發現相當證據，或證據
    不足以證明，自不能以推測或擬制之方法，為裁判基礎（最高法院四十年台上字
    第八六號判例參照）；且認定犯罪事實所憑之證據，雖不以直接證據為限，間接
    證據亦包括在內，然而無論直接證據或間接證據，其為訴訟上之證明，須於通常
    一般之人均不致有所懷疑，而得確信其為真實之程度者，始得據為有罪之認定，
    倘其證明尚未達到此一程度，而有合理之懷疑存在而無從使事實審法院得有罪之
    確信時，即應由法院為諭知被告無罪之判決（最高法院七十六年台上字第四九八
    六號判例參照）。
三、本件公訴人認被告甲○○涉有前揭共同傷害及毀損罪嫌，無非係以告訴人丁○○
    之指述、證人蘇恒茂及丙○○之證述、高雄縣政府警察局鳳山分局刑事組偵查員
    王清旭職務報告與查訪工作報告表、二聖醫院診斷證明書各一份、照片十二幀為
    其主要論據。訊據被告固坦承有於右揭時間駕駛車牌ＺＧ－一三一號營小客車搭
    載不詳姓名年籍、分持鋁球棒之四名男子前往高雄縣鳳山市○○○路三九○號前
    ，並將該營小客車停放於該處，待該四名男子下車後，於二分鐘後再搭載該四名
    男子離開之事實，惟矢口否認有何共同傷害及毀損之犯行，辯稱：伊駕車行經高
    雄縣大寮鄉○○路附近，該四名不詳姓名男子攔車，載他們到茶行後，他們叫伊
    先等一下，說馬上出來，伊並不知情等語；辯護人則以：（一）被告前雖為天龍
    無線電臺計程車行旗下靠行司機，惟被告所有之客源並非全來自車行之派車呼叫
    ，自已亦需穿梭街道主動搜尋客源，故被告係在偶然之下被人利用成為行兇之搭
    載工具，公訴人以該電台並無被告於當日十八時至二十四時許之派車載客記錄即
    推斷被告當日所載之四名犯案男子「應為熟人」顯有誤會（二）證人蘇恒茂案發
    時並不在場，亦未目睹任何過程，故其於警詢之證詞係屬傳聞性質不宜驟採，且
    審之證人蘇恒茂於警訊所稱並未提及被告係受人所託，公訴人竟以被告係受綽號
    「旺仔」男子委託，顯無所據（三）且被告當日受該四名男子攔下車後，受渠等
    指示方向前進，故身為司機之被告與客人偶有交談乃當然之理，證人丙○○雖於
    警詢中陳稱被告好像與該四名男子在商量事情等語，惟尚乏憑即認被告係與該四
    名犯罪男子「謀議」犯罪情節（四）再倘若被告係共犯之一，不可能不戴口罩蒙
    面，不可能不卸下車牌，更不可在有人目擊之檳榔攤前，而不懼其他人記下車牌
    之理，是被告確係在不知情之下搭載四名不詳姓名之犯案男子等語資為被告辯護
    。
四、經查：
（一）公訴人雖以前揭所示之證據因而認定被告之犯行，惟各該證據是否均具證據能
      力而得採為本件犯行認定之依據，因辯護人於本院準備程序時曾就告訴人及證
      人之指述及證述，及該職務報告與查訪工作報告表否認上開證據有證據能力，
      是本院先分述如下：
１、就人之證據部分：按被告以外之人在審判外之言詞陳述及書面陳述，除法律有規
    定者外，不得作為證據，刑事訴訟法第一百五十九條第一項定有明文，是本件告
    訴人丁○○之指述及證人丙○○於警詢所為之證述，依上開規定自不得作為證據
    ；至於證人丙○○於偵查中所證，依同法第一百五十九條之一第二項之規定：「
    被告以外之人於偵查中向檢察官所為之陳述，除顯有不可信之情況者外，得為證
    據」，應係有證據能力而得採為證據。
２、就職務報告與查訪工作報告表部分（九十二年度偵字第六九○二號偵查卷第二、
    三頁）：此部分之證據係高雄縣政府警察局鳳山分局警員王清旭，依公訴人之指
    示前往查訪案情後所製作之書面紀錄，核其本質，乃為被告以外之人於審判外之
    書面陳述，依刑事訴訟法第一百五十九條第一項之規定，不具證據能力；且前述
    證據性質上雖為公務員職務上所製作之紀錄文書，但既為針對本件個案所作成，
    即與刑事訴訟法第一百五十九條之四第一款所示，可經常處於可受公開檢查（Ｐ
    ｕｂｌｉｃ  Ｉｎｓｐｅｃｔｉｏｎ）之狀態，設有錯誤，甚易發現而予及時糾
    正之例行性紀錄文書有間（該條款立法理由參照），是非刑事訴訟法第一百五十
    九條之四第一款所謂得成為傳聞例外之公文書，而不能依此例外規定取得證據能
    力。
３、就證人蘇恒茂之證言部分：按「被告以外之人於審判中有下列情形之一，其於檢
    察事務官、司法警察官或司法警察調查中所為之陳述，經證明具有可信之特別情
    況，且為證明犯罪事實之存否所必要者，得為證據：二身心障礙致記憶喪失或無
    法陳述者」，刑事訴訟法第一百五十九條之三第三款定有明文，是依證人蘇恒茂
    於偵查及本院審理時所陳（九十二年度偵字第六九○二號偵查卷第七頁背面；刑
    事卷第三八頁）：因嗣後發生車禍，致腦部受創故已無法記憶當時說過何話等語
    以觀，顯然證人蘇恒茂上開於警詢所為之證言是否有證據能力尚有斟酌之餘地，
    然依學者（參林俊益著，傳聞法則之研究，台灣高等法院九十一年度研究發展項
    目研究報告）之見解，認「具有可信之特別情況」應依據陳述人於陳述時之「外
    部情況」是否具有可信性決定之，且必須依據陳述人之觀察、記憶、表達是否正
    確，及陳述人有無虛偽陳述之動機而加以綜合決定，然經審閱全卷，公訴人並未
    提出相關證據證明證人蘇恒茂於警詢時之陳述具有特別可信之特別情況，是證人
    蘇恒茂之觀察、記憶、表達是否正確，及其證述有無虛偽陳述之動機均有可疑，
    故本院認證人蘇恒茂於警詢時所為之證述，尚不具有可信之特別狀況，而與刑事
    訴訟法第一百五十九條之三第三款所示要件不符，而無證據能力。
４、就現場照片十一張部分：
    上開遭毀損之玻璃櫃窗設施、茶壺與電視機之現場照片，乃到場處理之警員，依
    機械之方式所留存之現場影像，並非供述證據，無傳聞法則適用，且對「告訴人
    財物遭毀損」之待證事實，具有相當之關聯性，而具有證據能力。
５、二聖醫院診斷證明書：
    該診斷證明書屬負責為告訴人丁○○診斷傷勢之醫師，依其所見所為之證明文書
    ，核其本質，乃為被告以外之人於審判外之書面陳述，依刑事訴訟法第一百五十
    九條第一項之規定，不具證據能力；且前述證據性質上雖為從事業務之人於業務
    上所製作之證明文書，但既為針對本件傷害個案作成，即與刑事訴訟法第一百五
    十九條之四第二款所示，乃通常業務過程不間斷、有規律而準確之記載，且有其
    他業務人員足以校對其正確性，無預見日後可能會被提供作為證據之偽造動機之
    例行性業務文書有間（該條款立法理由參照），是非刑事訴訟法第一百五十九條
    之四第二款所謂得成為傳聞例外之業務文書，而不能依此規定取得證據能力。惟
    被告於本件調查程序訊問時同意作為證據使用，而本院審酌前述書面陳述，自外
    部觀之，乃醫師基於專業知識所作成，且未敘述告訴人受傷之經過、毆打之人為
    何人，兇器為何等事實，而具有相當之中立性，是其作成過程並無不適當之情形
    ，又對於「告訴人曾因遭毆打受有傷害之事實」之待證事實，具有相當之關聯性
    ，是本院認依刑事訴訴法第一百五十九條之五第一項之規定，前述二聖醫院診斷
    證明書，既經被告同意作為證據使用，且無任何不適當作為證據之情形，即「在
    證明告訴人確實於案發時、地遭人毆打受有傷害之事實之範圍內」具有證據能力
    。
    綜合上述，本件公訴人據以認定被告共同涉犯傷害及毀損犯行之證據，僅證人丙○○於偵查中之證述、現場照片十一張及二聖醫院診斷證明書等證據得確實採為
    證據外，其餘均無證據能力而不得採為證據。
（二）是基上所確定公訴人所指稱得採為證據之資料所示，其中證人丙○○於偵查中
      所證述：「當時計程車曾停在超商幾秒鐘，車內的人在談何事，我不知道，那
      在砸店後，也是同一輛計程車載走」等語，顯然並無法直接推認被告即與該四
      名男子即有共同之犯意，蓋被告係計程車司機，既停放於該處，因而與該四名
      男子商談車輛停放事宜，亦屬常情；至上開照片及診斷證明書所能證明之事實
      亦僅如前述，並無涉本件被告涉犯公訴人所指述之犯罪事實，是就公訴人所提
      出之證據資料所示，被告究否涉犯共同傷害及毀損之犯行，已屬有疑。
（三）另傳訊證人即告訴人丁○○、丁○○之妻戊○○○、丙○○到院說明案發經過
      時，渠等證人亦僅係證述當天丁○○所經營之茶行確有遭四名不詳姓名之男子
      持球棒砸店及打傷丁○○，而被告當時係駕駛計程車搭載該四名男子前往並停
      放於該處附近，嗣後並再搭載該四名男子離開之情，有本院審判筆錄一份在卷
      足參（刑事卷第三九頁至第四四頁、第七六頁至第七八頁），並未有其他直接
      證據可資證明公訴人所為之指述係屬為真；雖證人告訴人丁○○曾證稱：「（
      己○○還有說何事？）他在同時間和甲○○通電話，我在旁邊，甲○○說是受
      人所託，他是說是受旺仔所託，己○○說不可能是這個人，因為我不認識旺仔
      。因為我在旁邊問他們對話情形（刑事卷第四四頁）」等語，然審之前開所證
      ，亦係傳聞證據，其不可採，自不待言。
（四）再本件被告為警查獲之經過，據證人即告訴人丁○○於本院審理時所證述：「
      當天晚上己○○聽我的鄰居說是天龍無線計程車編號六六六號載客人砸我的店
      ，他就打電話去詢問他在天龍車行的朋友，才問到該輛車是被告所駕駛的」、
      「（計程車上面有無寫上車行、車號？）我沒有看到，但我鄰居（他不願意讓
      人知道）有看到（刑事卷第四三頁）」等語以觀，佐以被告前開所辯，顯然當
      時被告所駕駛之營小客車車身上所標示之車行名稱、該車代號及車牌均未有所
      遮掩，則倘若被告係與該四名男子有所共謀，何以會毫不掩飾駕駛該營小客車
      前往，而如此容易即可令人辨認並足以特定犯嫌？顯然有違常情，是被告前開
      所辯，並非毫無所據。
（五）再被告當時既係計程車司機，衡情若有人在路邊攔車欲搭乘該車，被告實無加
      以拒絕之理由，縱被告當時係有加入無線電機台以招攬生意，亦不能排除臨時
      有人路邊攔車之可能，此經詢之證人即當時前往查訪之高雄縣政府警察局鳳山
      分局刑事組偵查員王清旭是否有上開可能時，證人王清旭亦陳明：「（車行有
      無可能沒有紀錄到未經車行指派，臨時應路邊客人要求載客？）有可能」等語
      （刑事卷第七五頁），亦同本院之所認，顯然上開被告所稱確非與常情有違，
      則既有此可能，是否能僅憑被告搭載該四名男子前往告訴人之茶葉行乙事，即
      認被告有共同之犯意，更值懷疑。
五、綜上所述，本件公訴人所認被告涉犯共同傷害及毀損罪嫌之證據，並無法證明被
    告有共同犯意，則被告是否有公訴人所指述之犯行，本院認為仍存有合理之懷疑
    ，尚未到達確信其為真實之程度。此外，復查無其他積極證據足資認定被告確有
    前揭被訴之犯行，揆諸首揭法律規定與說明，既無足夠證據確信公訴意旨之指述
    為真實，不能證明被告犯罪，本院自應為無罪判決之諭知。
據上論斷，應依刑事訴訟法第三百零一條第一項之規定，判決如主文。
本案經檢察官乙○○到庭執行職務。
中      華      民      國      九十二      年    十二    月    十九    日
                                  臺灣高雄地方法院刑事第九庭
                                      審判長法  官  孫  啟  強
                                            法  官  楊  智  守
                                            法  官  楊  宗  翰
右正本證明與原本無異。
如不服本判決，應於判決送達後十日內，向本院提出上訴狀。
                                            書記官  陳  怡  真
中      華      民      國      九十二      年    十二    月   二十二   日


司法院資訊處製作；財團法人民間司法改革基金會備份。
